臺灣高等法院刑事判決　　　　　　　　　　　　　　九十三年度上訴字第九三三號
　　上　訴　人　臺灣板橋地方法院檢察署檢察官
　　被　　　告　戊○○
　　　　　　　　甲○○
　　　　　　　　乙○○○藝品有限公司
　　兼右代表人　丙○○
右上訴人因被告等人違反著作權法案件，不服臺灣板橋地方法院九十二年度訴字第四
二０號，中華民國九十三年二月十八日第一審判決（起訴案號：臺灣板橋地方法院檢
察署九十一年度偵字第三二四號、九十一年度偵字第六三三八號、九十一年度偵字第
一七九六八號），提起上訴，本院判決如左：
    主  文
原判決撤銷，發回台灣板橋地方法院。
    理  由
一、原審判決意旨以：（一）、按告訴或請求乃論之罪，未經告訴、請求或其告訴、
    請求經撤回或已逾告訴期間者，應諭知不受理之判決，並得不經言詞辯論為之，
    告訴乃論之罪，對於共犯之一人告訴或撤回告訴者，其效力及於其他共犯，刑事
    訴訟法第三百零三條第三款、第三百零七條、第二百三十九條前段定有明文。又
    修正前著作權法第九十一條第二項、第一百零一條第一項之罪，依修正前同法第
    一百條之規定，須告訴乃論。對違反著作權法之行為人即法人之代表人、法人或
    自然人之代理人、受雇人或其他從業人員、法人或自然人之一方告訴或撤回告訴
    者，其效力及於他方，復經修正前著作權法第一百零一條第二項明定；（二）、
    本件告訴人丁○○（簡稱告訴人）告訴被告戊○○等人違反著作權法案，起訴書
    認被告戊○○、甲○○、丙○○為共同正犯，共犯修正前著作權法第九十一條第
    二項罪嫌，被告乙○○○藝品有限公司（簡稱盛邦公司）應依修正前同法第一百
    零一條第一項科以罰金。惟查告訴人於民國（下同）九十年九月十三日曾對被告
    施永福提出告訴，並陳述：「要對侵害我著作權之人提出告訴」等語（參九十一
    年度偵字第三二四號卷第二頁反面、第四頁反面），嗣於九十一年九月九日撤回
    對被告施永福之告訴（參九十一年度偵字第六三三八號卷第五頁反面），經公訴
    人於九十一年十二月二十三日對被告施永福處分不起訴，有九十一年度偵字第三
    二四號不起訴處分書在卷可按（參九十一年度偵字第三二四號卷第二五一頁），
    按諸上述，告訴人撤回對共犯施永福之告訴，撤回告訴之效力及於其他共犯即本
    案被告戊○○、甲○○、丙○○，參酌修正前著作權法第第一百零一條第二項規
    定意旨，上項撤回告訴之效力，亦及於被告乙○○○藝品有限公司，爰不經言詞
    辯論，逕為諭知不受理之判決，固非無見。
二、惟查，共同被告與共犯之意義不同，告訴乃論之罪，對於共犯一人撤回告訴，依
    刑事訴訟法第二百三十九條規定，僅及於其他共犯。本件依附件所示起訴書之內
    容，公訴人僅指被告戊○○、甲○○、丙○○有犯意聯絡及行為分擔，具有共犯
    關係，惟並未認定施永福與本件被告間是否有犯意聯絡及行為分擔。又依施永福
    於警詢之供述，警方於其位於桃園縣鶯歌鎮○○○路火車站後面之聯合陶瓷商場
    攤查獲之平安香水瓶，係戊○○拿到伊攤位陳列販賣（參九十一年度偵字第三二
    四號卷第八頁反面），而依共同被告丙○○於檢察官訊問時供稱：伊為盛邦公司
    負責人，公司陳列販賣之陶瓶（指上開平安香水瓶）是戊○○拿來試賣等語（參
    同上偵查卷第六三頁反面），核與共同被告戊○○於警詢及檢察官偵查中所供相
    符（參同上偵查卷第十二頁反面、第五四頁正面），如上開供述屬實，則被告施
    永福與丙○○間並無共犯關係，是告訴人如於偵查中曾撤回對於施永福之刑事告
    訴，是否當然及於其他共同被告，尚值商榷，原審未就此加以說明，判決理由尚
    嫌不備。況依九十一年度偵字第六三三八號卷第五頁反面之筆錄所示，告訴人本
    人於偵查中並未出庭撤回對於施永福之刑事告訴，而係告訴人委任之律師表示：
    「我們要撤回對施永福的告訴」等語，遍查卷內資料並無告訴人委任該律師撤回
    告訴之委任書狀，僅有一份告訴代理人之告訴委任狀（參九十年度發查字第二二
    三九號卷第五頁），該律師既未受撤回告訴之委任，所為撤回之意思表示，是否
    發生刑事訴訟法告訴撤回之效力，亦生疑問，原審對於此點亦未予究明，遽依上
    開告訴代理人之撤回表示認定本件撤回之效力及於其他共犯，判決理由亦有不備
    。公訴人循告訴人之請求提起本件上訴，主張本件被告與施永福間並無共犯關係
    ，之前撤回之效力，亦不及於本件被告，執以指摘原判決不當，為有理由，自應
    由本院將原判決撤銷，發回原審法院另為適法之裁判。又本件原審係諭知公訴不
    受理之判決，本院認為上訴有理由而發回，得不經言語辯論，併此敘明。
三、據上論斷，應依刑事訴訟法第三百六十九條第一項但書、第三百七十二條，判決
    如主文。
中　　　華　　　民　　　國　　九十三　　年　　　七　　　月　　　三十　　日
                              臺灣高等法院刑事第二十庭
                                  審判長法  官  趙　功　恆
                                        法  官  李　春　地
                                        法  官  鄧　振　球
右正本證明與原本無異。
如不服本判決，應於收受送達後十日內向本院提出上訴書狀，其未敘述上訴之理由者
並得於提起上訴後十日內向本院補提理由書（均須按他造當事人之人數附繕本）。
                                        書記官  洪　秋　帆
中　　　華　　　民　　　國　　九十三　　年　　　八　　　月　　　二　　　日
